【裁判字號】    97,台上,4201
【裁判日期】    970904
【裁判案由】    強盜
【裁判全文】
最高法院刑事判決            九十七年度台上字第四二０一號
上  訴  人  甲○○
上列上訴人因強盜案件，不服台灣高等法院台中分院中華民國九
十四年十一月三日第二審更審判決（九十四年度上更(一)字第二一
七號，起訴案號：台灣彰化地方法院檢察署九十年度偵字第六一
七、六０八三、六０八四號「原判決漏載第六０八三號」），提
起上訴，本院判決如下：
    主  文
上訴駁回。
    理  由
按刑事訴訟法第三百七十七條規定，上訴於第三審法院，非以判
決違背法令為理由，不得為之。是提起第三審上訴，應以原判決
違背法令為理由，係屬法定要件。如果上訴理由書狀並未依據卷
內訴訟資料，具體指摘原判決不適用何種法則或如何適用不當，
或所指摘原判決違法情事，顯與法律規定得為第三審上訴理由之
違法情形，不相適合時，均應認其上訴為違背法律上之程式，予
以駁回。本件原審經審理結果，認上訴人甲○○犯行明確，因而
撤銷第一審關於上訴人部分之科刑判決，改判論處上訴人共同加
重準強盜未遂罪刑，已綜核全部卷證資料，詳加斟酌論斷，敘明
其所憑之證據及認定之理由。從形式上觀察，並無違法之情形存
在。又證人供述之證據前後不符時，究竟何者為可採，事實審法
院仍得依證據法則，本於自由心證予以斟酌，作合理之比較，定
其取捨，判決內若已論敘其何以作此判斷之心證理由，且其取捨
判斷不違背經驗法則或論理法則，即不生判決違背法令之問題。
原判決依憑上訴人及共同正犯王寶家之供述，被害人乙○○之指
訴，卷附被害人受傷診斷書，扣案固定扳手、活動扳手各一支等
證據資料，資為認定犯罪事實之依據。並就被害人嗣於原審翻異
前詞，所為部分有利上訴人之證述，認係雙方和解後，所為迴護
之詞，無以採憑，詳予論敘其作此判斷之心證理由，其證據之取
捨判斷並不違背經驗法則或論理法則，自不得任指判決違法。又
原判決係以被害人於原審時所為：回家後始知受傷，不知遭何人
打傷，亦不知為何物所傷之供述部分，不足資為上訴人有利之認
定，非謂其所有證述均不足採。上訴意旨指摘原判決未採被害人
上開有利上訴人之證述，有採證違法及判決理由矛盾之疏誤云云
，顯係就原判決已經調查說明事項，任意指摘為違法，自非適法
之第三審上訴理由。另量刑輕重，本屬事實審法院得依職權自由
裁量之事項，苟其量刑已以行為人之責任為基礎，並斟酌刑法第
五十七條各款所列情狀，為整體之評價，然後在法定刑度內，酌
量科刑，而未偏執一端，致有失出失入之情形者，即不得遽指為
違法；至第二審法院量刑裁量權之行使，是否具備妥當性及合目
的性，固應受比例原則與平等原則等一般法律原則之支配，但並
非以第一審之判決為其評斷之準據。原判決認定上訴人於行竊失
風時，僅對被害人施強暴，未另為脅迫行為，其犯罪情節較第一
審判決認定者為輕。然原判決除審酌與第一審法院相同情狀外，
另以上訴人為圖私利，於夜間共同侵入被害人住處竊取財物，對
於被害人生命、身體、財產危害甚鉅等理由，經綜合評價後，量
處有期徒刑二年八月，因其審酌事項不同，自不以所量處刑度與
第一審判決相同，而謂有罪刑失衡或違反禁止不利益變更原則之
違法。上訴意旨就原判決量刑之職權裁量，任憑己意，漫為指摘
，顯與法律規定得為第三審上訴理由之違法情形，不相適合。至
其餘上訴意旨，對原判決究竟如何違背法令，未依卷內訴訟資料
為具體之指摘，徒憑己意，就屬原審採證認事職權之適法行使，
及原判決已經調查說明事項，任意指摘為違法，或重為單純事實
上之爭辯，自不足據以辨認原判決已具備違背法令之形式要件。
綜上所述，應認本件上訴違背法律上之程式，予以駁回。
據上論結，應依刑事訴訟法第三百九十五條前段，判決如主文。
中    華    民    國  九十七  年    九    月    四    日
                      最高法院刑事第四庭
                          審判長法官  張  淳  淙
                                法官  劉  介  民
                                法官  張  春  福
                                法官  林  俊  益
                                法官  徐  文  亮
      本件正本證明與原本無異
                                      書  記  官
中    華    民    國  九十七  年    九    月    八    日
                                                      Ｑ


司法院資訊處製作；財團法人民間司法改革基金會備份。
